【裁判字號】    92,上訴,945
【裁判日期】    920520
【裁判案由】    妨害投票
【裁判全文】
臺灣高等法院刑事判決                            九十二年度上訴字第九四五號
    上  訴  人  臺灣臺北地方法院檢察署檢察官
    被      告  丙○○
                甲○○
右上訴人因被告等妨害投票等案件，不服臺灣臺北地方法院九十二年度訴字第二十四
號，中華民國九十二年二月二十五日第一審判決（聲請簡易判決處刑案號：臺灣臺北
地方法院檢察署九十一年度偵字第一二一二０號，原審法院改依通常程序審理），提
起上訴，本院判決如左：
    主  文
原判決撤銷。
丙○○共同以非法之方法，使投票發生不正確之結果，處有期徒刑肆月，如易科罰金
以佰元折算壹日，褫奪公權壹年。緩刑年。
甲○○共同以非法之方法，使投票發生不正確之結果，處有期徒刑貳月，如易科罰金
以佰元折算壹日，褫奪公權壹年。緩刑貳年。
    事  實
一、丙○○於民國九十一年度公職人員選舉，登記台北縣烏來鄉鄉民代表會第四選區
    鄉民代表候選人，竟與其內弟甲○○基於共同之犯意，由甲○○提供其個人及不
    知情之子乙○○（業經檢察官為不起訴處分確定）遷移
    於九十年十二月二十八日，持向台北縣烏來鄉戶政事務所虛報遷入
    甲○○、乙○○遷入台北縣烏來鄉福山村李茂岸十一號，而實際並未居住該址，
    致台北縣選舉委員會所將甲○○、乙○○編入該村選舉人名冊並公告確定。甲○○、乙○○等人並於九十一年六月八日完成九十一年度台北縣烏來鄉第四選區之
    投票選舉，以此不正當方法，致該次選舉之得票數發生不正確結果。
二、案經臺北縣政府警察局新店分局報請臺灣臺北地方法院檢察署檢察官偵查後聲請
    以簡易判決處刑，原審法院改依通常程序審理。
    理  由
一、被告丙○○未於本院到庭陳述辯解，其於原審法院對於右揭犯罪事實則坦承不諱
    ，核與被告甲○○於偵審中之自白情節相互符合，並經證人乙○○證述屬實。復
    有臺北縣第十七屆鄉鎮市民代表、村里長選舉選務工作進行程序表、烏來鄉選民
    代表候選人名單、當選人名單、臺北縣警察局新店分局執行九十一年鄉鎮市民代
    表競選總部、服務處、後援會及住居所調查表、臺北縣烏來鄉福山村異常遷入人
    口一覽表、臺北縣烏來鄉九十二年四月八日北縣烏民字第○九二○○○三○六四
    號函及所附候選人得票數一覽表、選舉結果清冊、被告兩人及乙○○之國民身分
    證、遷入
    役政連結作業系統等影本在卷可資佐證，被告二人犯行明確，足堪認定，應予依
    法論科。
二、核被告二人所為，係犯刑法第一百四十六條第一項之妨害投票罪。被告二人有犯
    意之聯絡及行為之分擔，皆應論以共同正犯，又其等利用不知情之乙○○犯罪，
    為間接正犯。
三、公訴意旨另以：被告等虛偽遷移
    載不實事項於公文書罪嫌。按刑法第二百十四條所謂使公務員登載不實事項於公
    文書罪，須一經他人聲明或申報，公務員即有登載之義務，並依其所為之聲明或
    申報予以登載，而其登載之內容又屬不實之事項，始足構成。若其所為聲明或申
    報，公務員尚須為實質之審查以判斷其真實與否，始得為一定之記載者，即非本
    罪所稱之使公務員登載不實，自不成立刑法第二百十四條之罪。
    條、五十四條、五十六條規定：
    銷之登記，故意為不實之申請者，由戶政事務所處罰之；同法第四十七條第三、
    四、五項、同法施行細則第十三條第一項第九款、第二項、第十五條之規定，戶
    出證明遷徙事實之文件，由戶政機關查驗核實後為之。足徵
    遷入登記，並非僅指
    ，故如僅將
    之規定科以行政罰鍰外，並得以其實際上無遷徙之事實，而逕行撤銷其遷入登記
    。查
    法第二百十四條之適用。因檢察官認此部分與前揭有罪科刑部分，有方法與結果
    之牽連關係，屬裁判上一罪案件，自無庸另為無罪之諭知。
三、原審對被告為有罪科刑之判決，固非無見。惟查：(一)檢察官認被告涉犯第二百十
    四條之罪嫌，提起公訴。此部分雖不構成犯罪，但仍應依法為無罪之判決或因與
    有罪判決為裁判上一罪案件，諭知不另為無罪之判決。原審僅說明被告行為與法
    律構成要件不合，但未予判決，自有未合。(二)被告利用不知情之乙○○犯罪，此
    並為原審事實所認定，但未認定被告為間接正犯，亦有未洽，自屬無可維持。檢
    察官上訴意旨，指摘原判決未認定被告以詐欺或非法方法犯罪，要求查明被告甲○○、證人乙○○是否確有投票予被告，投票有無發生不正確之結果云云。惟原
    審已認定係被告等以非法方法犯罪，使投票發生不正確之結果；且選舉為秘密投
    票，被告甲○○、證人乙○○參與投票，已使投票數發生不正確之結果，為原審
    所認定，此部分上訴雖不足採，但指摘原判決未論以間接正犯部分，尚非全無理
    由，且原判決既另有可議，自應由本院將原判決撤銷改判。爰審酌被告等犯罪之
    動機、目的、手段、對選舉影響尚微、及犯罪後坦承犯行態度等一切情狀，就被
    告丙○○部分，量處有期徒刑四月，如易科罰金，以三百元折算一日，並褫奪公
    權一年。被告甲○○部分，量處有期徒刑二月，如易科罰金，以三百元折算一日
    ，褫奪公權一年。被告丙○○五年以內未曾受有期徒刑以上刑之宣告，被告甲○○前未曾受有期徒刑以上刑之宣告，有本院被告全國前案紀錄表在卷可查，被告
    等因一時失慮致罹刑章，丙○○因腦中風致神智有礙，有診斷證明書在卷可參，
    甲○○隨同犯罪，尚非主謀等情，其等經此教訓當知警惕，應無再犯之虞，本院
    認所宣告之刑，以暫不執行為適當，爰並予宣告與原審相同之被告丙○○緩刑三
    年、被告甲○○緩刑二年，以勵自新。
四、被告二人經合法傳喚，無正當理由未到庭，爰不待其到庭陳述，逕行判決。
五、據上論斷，應依刑事訴訟法第三百六十九條第一項前段、第三百六十四條、第三
    百七十一條、第二百九十九條第一項前段、刑法第二十八條、第一百四十六條第
    一項、第三十七條第二項、第四十一條第一項前段、第七十四條第一款、第二款
    、公職人員選舉罷免法第九十八條第三項、罰金罰鍰提高標準條例第二條，判決
    如主文。
本案經檢察官柯麗鈴到庭執行職務。
中      華      民      國      九十二      年    五    月    二十      日
                            臺灣高等法院刑事第五庭
                                審判長法  官  曾  德  水
                                      法  官  楊  貴  雄
                                      法  官  趙  功  恆
右正本證明與原本無異。
如不服本判決，應於收受送達後十日內向本院提出上訴書狀，其未敘述上訴之理由者
並得於提起上訴後十日內向本院補提理由書（均須按他造當事人之人數附繕本）。
                                      書記官  孫  佩  琳
中      華      民      國      九十二      年    五    月    二十      日
附錄本案論罪科刑法條全文：
刑法第一百四十六條第一項
以詐術或其他非法之方法，使投票發生不正確之結果或變造投票之結果者，處五年以
下有期徒刑。


司法院資訊處製作；財團法人民間司法改革基金會備份。
